【裁判字號】    88,上訴,3479
【裁判日期】    900530
【裁判案由】    毒品危害防制條例
【裁判全文】
臺灣高等法院刑事判決                          八十八年度上訴字第三四七九號
    上  訴  人  臺灣桃園地方法院檢察署檢察官
    被      告  丁○○
    指定辯護人  本院甲○辯護人
右上訴人因被告毒品危害防制條例案件，不服臺灣桃園地方法院八十七年度訴字第一
一一八號，中華民國八十八年七月二十日第一審判決（起訴案號：臺灣桃園地方法院
檢察署八十七年度偵字第一一一四六號）提起上訴，本院判決如左：
    主  文
上訴駁回。
    理  由
一、公訴意旨略以：被告丁○○基於意圖營利之概括犯意，自民國（下同）八十七年
    五月初起，以每錢新台幣（下同）二萬元不等之價格，販賣第一級毒品海洛因（
    下稱海洛因）給不詳年籍綽號「阿賴」、「小白」、「阿長」等人牟利，嗣丁○
    ○於八十七年七月二十七日一時三十分許，正以電話欲販賣海洛因給一不詳年籍
    綽號「世宏」（起訴書誤植為「世雄」）之人時，為警當場查獲，並扣得海洛因
    二小包（毛重三．二公克）。案經桃園縣警察局龜山分局報請臺灣桃園地方法院
    檢察署檢察官偵查起訴，因認被告涉犯毒品危害防制條例第四條第一項之罪嫌云
    云。
二、按犯罪事實，應依證據認定之，無證據不得推定其犯罪事實，又不能證明被告犯
    罪者，應諭知無罪之判決，刑事訴訟法第一百五十四條、第三百零一條第一項分
    別定有明文；而事實之認定，應憑證據，如未能發現相當證據，或證據不足以證
    明，自不能以推測或擬制之方法，為裁判基礎（最高法院四十年臺上字第八六號
    判例參照）。且無論直接或間接證據，其為訴訟上之證明，須於通常一般之人均
    不致於有所懷疑，而得確信其為真實之程度者，始得據之為有罪之認定，倘其證
    明尚未達到此一程度，而有合理性懷疑之存在時，即無從為有罪之認定，亦有最
    高法院七十六年台上字第四九八六號判例可資參照。又被告之自白，雖為證據之
    一種，但須非出於強暴、脅迫、利誘、詐欺或其他不正之方法，且與事實相符者
    ，方得採為證據，故被告雖經自白，仍應調查其他必要之證據，苟無法證明其與
    事實相符，根本即失其證據之證明力，不得採為判斷事實之依據，最高法院二十
    九年上字第一四五七號、四十六年臺上字第八○九號均著有判例可參。
三、公訴意旨認被告丁○○涉有販責毒品罪嫌，無非以與被告於警訊中之自白、被告
    女友丙○○於警訊中之供述及扣得被告所有之海洛因二小包（毛重三．二公克，
    驗餘淨重二．四五公克、純質淨重０．九七公克）資為論據。訊據被告丁○○堅
    決否認有何販賣毒品犯行，並辯稱：因伊不肯讓「世宏」抵債，故「世宏」帶同
    警方前來等語。經查：被告固於警訊中自白伊係自八十七年五月間起即販賣海洛
    因給他人（見偵卷第八頁），另被告之女友丙○○亦於警訊中供稱：伊自八十七
    年四月底五月初起知道被告有販賣海洛因給「阿賴」、「小白」、「阿長」等人
    ，要買的人先打丁○○所有之0000000000之呼叫器後，由被告回電後
    相約地點，被告再將毒品拿去給要買的人云云（見偵卷第十二頁）。惟按訊問被
    告應全程連續錄音，此觀刑事訴訟法第一百條之一第一項規定甚明。本件被告丁
    ○○及証人丙○○於警訊時均是以毒品案件之被告身份應訊，但均無錄音，此據
    桃園縣龜山分局以九十年三月二十七日山警分刑字第０三二０四號函覆明確。是
    被告及証人丙○○上開警訊內容即難採為被告論罪之証據。況証人即被告之女友
    丙○○於檢察官偵訊時即否認前開警訊中自白之真實性與任意性（見偵查卷第三
    三頁），於本院訊問時復一再陳稱警訊內容不實（見本院九十年四月十日訊問筆
    錄），是丙○○於警訊之指証，殊堪質疑；且其於警訊中原稱「丁○○每次賣海
    洛因均邀我同去，所以我知道」（見偵查卷第十二頁）後於警訊問：「丁○○每
    次與人交易你是否均有一起前往？」則稱：「不一定，有時我不想去」（見偵查
    卷第十二頁）顯有矛盾。且被告一再否認有「阿賴」、「小白」、「阿長」等人
    ，証人丙○○於警訊時亦供稱不知渠等真實姓名，經原審函詢承辦本案之桃園縣
    警察局龜山分局，亦函覆未能查獲前開販毒對象，有該分局八十七年十二月十四
    日山警分刑第一六二一二號函可稽（見原審卷第五四頁）。是被告辯稱並無上述
    綽號之人存在乙節，應非虛妄。又証人丙○○於警訊中雖復指稱丁○○最近一次
    販賣是「在本日警方查獲前的十餘分鐘，丁○○的一個朋友（姓名我不知道）到
    丁○○住宅的樓下交易，金額二千元。」（見偵卷第十三頁）惟被告警訊筆錄未
    提及此節，而証人即承辦警員乙○○証稱：「我們衝進他（被告）家中，只有丁
    ○○和他女友在房間內，而另一個人是我們在外埋伏時來找他的。」「我們在現
    場有逐一過濾，只有丁○○和他女友有嫌疑，所以只有他們二人去警局。（見原
    審卷第三六、三七頁）。足見該第三人並未向被告購買毒品，証人丙○○此節指
    述並無其他証據可供佐証。另被告雖於警訊自白：「（警方進入時）我正以電話
    與綽號『世雄』男子談妥以每錢二萬元販賣給他。」（見偵查卷第八頁）但其嗣
    後堅決否認該自白之真實，証人丙○○於警訊及偵查中亦未為同樣供述，而其係
    與被告同時查獲，且查獲時共處一室，果被告正以電話進行交易，丙○○何以不
    知？証人乙○○雖於原審中陳稱龜山分局有追蹤被告之電話通聯紀錄（見原審卷
    第三六頁），但經原審進一步函詢龜山分局則無所獲（詳見上開原審卷第五四頁
    所附桃園縣龜山分局覆函），証人即承辦警員戊○○亦同此証述，且稱均未查得
    「世雄」、「世宏」、「阿賴」、「小白」、「阿長」等人（見本院九十年四月
    二十四日訊問筆錄）。綜上所述，被告之警訊自白及証人丙○○之警訊指証均有
    瑕疵，要難採信。本件雖扣得被告所有之海洛因二小包（驗餘淨重二．四五公克
    、純質淨重０．九七公克），然數量非鉅，徵之被告本身亦有施用毒品海洛因之
    前科紀錄，是被告供陳扣案之毒品係供其自己施用等語，與常情無違，堪可採信
    。而本件除前開有瑕疵之被告自白及証人丙○○之指述外，並無任何向被告買受
    毒品者之證詞可資佐証，亦未查獲屬於被告所有之販賣毒品之工具（諸如電子秤
    、夾鏈袋等），復查無其他積極證據足資證明被告有何販賣毒品之犯行，實難僅
    以臆測之詞即率予推定被告有何販賣毒品之犯行。揆諸前揭說明，自屬不能證明
    被告犯罪，原審因而為被告無罪之判決，核無違誤。公訴人上訴徒以毒品價昂，
    以被告財力，若無販賣海洛因，焉可能負擔其與丙○○施用毒品之支出云云，尚
    屬臆測之詞，要難執此為被告不利之認定，其據此指摘原判決不當，為無理由，
    應予駁回。
據上論斷，應依刑事訴訟法第三百六十八條，判決如主文。
本案經檢察官費玲玲到庭執行職務。
中      華      民      國    九十    年      五      月     三十       日
                                臺灣高等法院刑事第十三庭
                                    審判長法  官  蔡    燉
                                          法  官  李  春  地
          法  官  盧  彥  如
右正本證明與原本無異。
如不服本判決應於收受送達後十日內向本院提出上訴書狀，其未敘述上訴之理由者並
得於提起上訴後十日內向本院補提理由書（均須按他造當事人之人數附繕本）。
                                          書記官  何  閣  梅
中      華      民      國    九十    年      五      月     三十一     日


司法院資訊處製作；財團法人民間司法改革基金會備份。
